【裁判字號】    99,交抗,1062
【裁判日期】    990419
【裁判案由】    違反道路交通管理處罰條例
【裁判全文】
臺灣高等法院交通事件裁定            99年度交抗字第1062號
抗  告  人
即受處分人  甲  ○
上列抗告人因違反道路交通管理處罰條例案件，不服台灣台北地
方法院，中華民國99年3月17日所為裁定（99年度交聲字第114號
），提起抗告，本院裁定如下：
    主  文
抗告駁回。
    理  由
一、按汽車駕駛人，駕駛汽車行車速度，超過規定之最高時速60
    公里以上，處新臺幣（下同）6,000元以上24,000 元以下罰
    鍰，且應接受道路交通安全講習，並記違規點數3 點，道路
    交通管理處罰條例第43條第1項第2款、第5 項前段及第63條
    第1項第3款分別定有明文。
二、原處分意旨略以：異議人即受處分人甲○於98年12月8 日21
    時37分許，駕駛傅珮慈所有之車牌號碼ZV-0888 號自用小客
    車，行經臺北市○○○○道路往南方向（馬場町紀念公園旁
    ）時，因「限速60 公里經測時速123公里超速60公里以上未
    滿80公里」之違規行為，經臺北市政府警察局交通大隊直屬
    第三分隊員警依違反道路交通管理處罰條例第43條第1項第2
    款規定，以雷達測速拍照採證方式逕行掣單舉發。嗣受處分
    人於舉發通知單上所載應到案日期前向原處分機關提出申訴
    ，經原處分機關請舉發單位調查結果，仍認受處分人有前開
    違規行為，原處分機關乃於99年1月6日依前揭道路交通管理
    處罰條例第43條第1項第2款、第5項前段、第63條第1項第3
    款（原處分漏引後2規定，應予補充），裁處受處分人罰鍰8
    千元，施以道路交通安全講習，並記違規點數3 點等情，有
    舉發違反道路交通管理事件通知單、交通部公路總局臺北區
    ○○○○○道路交通管理事件裁決書、送達證書、臺北市政
    府警察局交通警察大隊書函及舉發照片在卷可考。
三、聲明異議意旨略以：伊是冤枉的，依採證照片角度看來，右
    邊外側車道並沒有完整的呈現出明顯三線車道，而僅能拍入
    邊坡花圃及左、中兩線車道，並無拍攝到任何1 輛行駛於最
    外側車道車輛超速違規，可見採證角度並不完整，且無其他
    連拍前後照片，冀能調閱當日事發路段監視錄影畫面以還原
    完整全部車道真實情況云云。
四、原裁定略以：
  (一)異議人有於前揭時、地駕駛車牌號碼ZV-0888 號自用小客車
    ，行經臺北市○○○○道路往南方向（馬場町紀念公園旁）
    限速時速60公里路段，為其所不爭執，而原處分機關認異議
    人當時行車時速達123 公里，超過規定之60公里最高限速之
    違規行為，係以雷達測速舉發照片1 張為據，查本案係使用
    雷達測速儀器進行違規採證，該儀器（器號08FPP2692 ）業
    經經濟部標準檢驗局於98年11月11日檢定合格，檢驗有效期
    限至99年11月30日，檢定合格單號碼為MOGA0000000A，儀器
    之合法性及適用性均合乎檢驗及使用規範，此有經濟部標準
    檢驗局98年11月12日雷達測速儀檢定合格證書在卷可證。
  (二)又查，本件雷達測速係利用「都卜勒效應」原理，即利用雷
    達波偵測移動物體速度，由雷達天線發出固定頻率之無線電
    波打在行進中之車輛，車輛反射回來之電波因行車速率之變
    化，將造成反射電波頻率變動，當車速超過設定值即由相機
    自動照下違規車輛，且本件經該測速儀器於車牌號碼ZV-088
    8號自小客車所測得行速每小時123公里，儀器鏡頭及該車輛
    間復無其他遮蔽物，有該採證相片可查，應認異議人當時以
    時速123公里速度行經舉發地點無誤。至異議人辯稱該雷達
    測速儀器採證角度不完整云云，然查當日21時36分至40分同
    一時段所拍攝之違規採證照片10幀，該雷達測速儀器所採證
    之違規車輛，就行經同路段三線車道之違規車輛均能拍攝清
    晰，此亦有原舉發機關99年2月4日北市警交大執字第099303
    25200號函文說明暨違規照片10幀附卷可稽，亦難認該儀器
    有何施測錯誤之情事。
  (三)末查，該路段所設之監視錄影設備所攝影像已逾保存期間，
    然本件ZV-0888 號自小客車既已清晰出現於該雷達測速採證
    照片中，且無其他車輛或因素干擾，是異議人既無法提出上
    開測速儀器所測得之數據有何錯誤之證明，自難以其空言否
    認而推翻前開以科學方法嚴格取得之證據，異議人所辯礙難
    採信。故本件事證明確，異議人確有於前揭時地行車速度超
    過規定最高速限60公里以上未滿80公里之違規行為，洵堪認
    定。
  (四)綜上，原處分機關依道路交通管理處罰條例第43條第1項第2
    款、第5項前段、第63條第1項第3款（原處分漏引後2規定，
    應予補充），裁處受處分人罰鍰8 千元，施以道路交通安全
    講習，並記違規點數3點，經核尚無違誤。
五、抗告意旨略以：雷達測速儀未明顯指出是在第幾車道測得，
    且事發當地有3 個車道，假如最外側右側車道有一重型機車
    靠右邊閃過員警所架設之角度，測速儀應該拍不到該機車，
    反而拍到一旁守法慢行而時速不超過60公里之車輛，而成代
    罪羔羊；又抗告人於98年12月接獲通知單即提出申訴書，且
    員警當時所攝照片顯示前方外車道明顯有一黑影，即申訴書
    所述車輛之倒影，假如抗告人之行車速度如此飛快，加上當
    時有踩煞車，怎會同時出現在右前車道車子的影子如此接近
    ，正如抗告人所描述當時確有一台黑色車子從抗告人右側快
    速衝過。抗告人聲明異議時曾懇求調閱當天路段錄影紀錄，
    以還原真相，亦曾請求員警調閱，但員警置之不理。抗告人
    自此車購置以來，未曾因超速而違規，本件抗告人當時行駛
    中間車道，時速60公里以下，但係旁邊車道快速閃過之他車
    以123 公里之時速行使，因雷射測速儀照不到，致抗告人成
    為替罪羔羊云云。
六、經查：
  (一)雖抗告人質疑雷達測速儀未明顯指出是在第幾車道所測得，
    然按原裁定業已說明雷達測速係源自「都卜勒效應」，即利
    用雷達波偵測移動物體速度之原理，由雷達天線發出固定頻
    率之無線電波打在行進中之車輛上，車輛反射回來之電波視
    其頻率之變動，可計算出該車之速率，當車速超過設定值，
    相機即自動照下違規車輛，且本件抗告人所有ZV-0888 號車
    ，經台北市政府警察局交通警察大隊查證係清晰出現於採證
    照片中，並無其他車輛或因素造成干擾，有該隊99年2月4日
    北市警交大執字第09930325200 號函覆在卷，且該函所附當
    日同時地之其他違規採證照片，亦說明於採證照片所拍攝車
    輛不只一輛時，則認定違規車輛無法辨識。再觀諸本件採證
    照片，車型及車牌均甚清晰，足見質疑測速儀有誤差一節，
    核屬臆測。
  (二)綜上所述，受處分人所辯，本件測速器是否符合標準，警方
    測速器採證角度可能有誤差、或因人為操作不當而失準，均
    無足採信。其於98年12月8日21時37分許，駕駛ZV-0888號自
    用小客車，行經台北市○○○○道路往南方向（馬場町紀念
    公園旁）時，有「限速60公里，經測時速123公里，超速60
    公里以尚未滿80公里」之違規事實，已堪認定。
七、原審法院認受處分人確有於前揭時、地，駕駛前開自用小客
    車超速行駛之違規事實，原處分機關依道路交通管理處罰條
    例第43條第1項第2款、第5項前段及第63條第1項第3款規定
    ，裁處受處分人罰鍰8千元、施以道路交通安全講習，並記
    違規點數3點，均屬有據，無違法或不當之處，因而駁回受
    處分人之異議聲明，經核原裁定認事用法並無不合。受處分
    人抗告僅泛稱依採證照片其所屬車輛右前車道有其他車輛影
    子，本件顯然為該右側車道之車輛快速衝過，該雷達測速儀
    器顯然係感應到該車速度，但未拍攝到該車，卻拍攝到抗告
    人之車輛，至抗告人成為代罪羔羊云云，惟該雷達測速儀於
    98年11月12日甫經經濟部標準檢驗局檢定合格，有該局檢定
    合格證書一紙附卷足稽，抗告人未提出其他證據足資推翻上
    開合格證書之效力，所辯顯無可採。抗告意旨仍執前詞，任
    意指摘原裁定不當，求予撤銷改判，為無理由，應予駁回。
八、據上論結，應依道路交通案件處理辦法第26條，刑事訴訟法
    第412條，裁定如主文。
中    華    民    國    99    年    4     月    19    日
                      交通法庭審判長法  官   洪光燦
                                    法  官   林恆吉
                                    法  官   楊照男
以上正本證明與原本無異。
不得再抗告。
                                    書記官   陳紀語
中    華    民    國    99    年    4     月    19    日

司法院資訊處製作；財團法人民間司法改革基金會備份。
